【裁判字號】    92,台上,2936
【裁判日期】    920529
【裁判案由】    偽造文書
【裁判全文】
最高法院刑事判決                              九十二年度台上字第二九三六號
    上  訴  人  甲○○
    選任辯護人  施秉慧
右上訴人因偽造文書案件，不服台灣高等法院高雄分院中華民國九十一年八月二十一
日第二審更審判決︵九十一年度上更(二)字第五０號，起訴案號：台灣高雄地方法院檢
察署八十四年度偵字第四二二六號︶，提起上訴，本院判決如左：
    主  文
上訴駁回。
    理  由
按刑事訴訟法第三百七十七條規定，上訴於第三審法院，非以判決違背法令為理由，
不得為之。是提起第三審上訴，應以原判決違背法令為理由，係屬法定要件。如果上
訴理由狀並未依據卷內訴訟資料，具體指摘原判決不適用何種法則或如何適用不當，
或所指摘原判決違法情事，顯與法律規定得為第三審上訴理由之違法情形，不相適合
時，均應認其上訴為違背法律上之程式，予以駁回。本件上訴人甲○○上訴意旨略稱
：(一)、原判決理由欄記載「上訴人之前手世華交通股份有限公司為經營汽車出租業，
上訴人之後手則為消費者許枝華，衡諸各情，開設汽車解體場之上訴人顯較有動機及
能力拼裝引擎」等語。然查上訴人係經營吉昱企業行，有高雄市政府營利事業登記證
可稽，上訴人之營業內容並無包含汽車解體在內；原判決認定上訴人開設汽車解體場
，不僅採證違法，且未說明開設汽車解體場所憑之證據及其認定之理由，亦有判決理
由不備。(二)、原判決事實認定上訴人於偽造引擎號碼後，於民國八十年七月十六日將
已偽造引擎號碼之贓車出售與不知情之許枝華等情。然依卷附該車之車籍資料所載，
原登記之車主為陳榮理，於八十年六月二十四日讓渡與世華交通股份有限公司歐清男
，再於八十年七月二十二日過戶給上訴人，嗣上訴人於八十年九月三十日再過戶給許
枝華︵見第一審卷第八十一至八十八頁︶。則上訴人如何能在尚未自己名下前之八十
年七月十六日，將車出售與許枝華？原判決之論斷與證據資料不符，且與事理有違，
自有判決證據理由矛盾之違法。(三)、證人張至誠、鄭文吉證稱因發現汽車車身葉子板
有問題，才進而以手觸摸引擎號碼，再以電解法查知引擎號碼有偽造云云，但本件汽
車車身葉子板並無經過打造，已經原判決認定，則渠等所證與事實不合，亦與科學及
經驗法則不符，原審竟採渠等之證詞，資為論斷上訴人犯罪之證據，採證亦有違法。
(四)、涉案之汽車被警員查獲有涉嫌偽造引擎號碼情事，縱屬實在，然上訴人於八十年
間將該車過戶給許枝華後，許枝華曾於八十一年間，辦理該汽車之車檢，如上訴人有
偽造汽車引擎號碼，何以八十一年車檢時，未被查悉？且該汽車前後歷經四位車主，
原判決竟以臆測方式推定上訴人有偽造引擎號碼之犯行，自不僅採證違法，亦有理由
不備云云。
惟查：(一)、上訴人經營吉昱企業行，依高雄市政府營利事業登記證所載︵見上更(一)審
卷第九十九頁︶，雖營業項目並無含「汽車解體」一項，但上訴人於警訊時供稱伊開
設吉昱汽車解體場︵見警訊卷第二頁︶，則原判決參酌高雄市政府營利事業登記證及
上訴人之供詞等證據，於理由欄記載「開設汽車解體場之上訴人」一語，並非無據，
採證並無違法；雖原判決就此「開設汽車解體場之上訴人」，僅以高雄市政府營利事
業登記證為論據，未詳予說明認定之理由，稍欠瑕疵，但此瑕疵顯然於判決無影響，
依刑事訴訟法第三百八十條之規定，仍不得為上訴第三審之適法理由。(二)、民法之買
賣，乃當事人約定一方移轉財產權於他方，他方支付價金之契約。故買賣為諾成契約
，非要物契約，且汽車之買賣不以移轉過戶為要件。申言之，縱汽車尚未在自己名義
下，仍得先與他人約定汽車買賣契約，迨日後取得該汽車登記名義，再將汽車名義移
轉與買受人，或直接由第三人名義下移轉與買受人。原判決事實認定上訴人於八十年
七月七日向鴻達中古汽車商行負責人吳德春購買本件之小客車︵當時為營業小客車︶
，於八十年七月十六日由上訴人以陳榮理名義申領變更為自用小客車牌照，並於同日
與許枝華約定將該車售與許枝華，迨於八十年七月二十二日該車由陳榮理名下過戶為
上訴人名下後，始於八十年九月三十日將該車車主名義移轉過戶為許枝華所有等情，
與證據資料並無不符，亦與前揭民法買賣契約之成立相適合，要無採證違法或判決證
據理由矛盾之違法情形存在。(三)、證據之憑信力如何，事實審法院依自由心證之原則
，本有斟酌取捨之權，茍其取捨，不違背經驗法則或論理法則，即不得任意指為違法
，而據為適法之第三審上訴理由。又告訴人之指訴或證人之證詞，前後雖稍有參差、
矛盾，或部分供詞與事實不符，然事實審非不可本於經驗法則，斟酌其他情形，作合
理之比較，定其取捨。即供述證據之一部，認為真實者，予以採取，而摒除與事實不
符之部分，亦非法則所不許。證人即高雄縣警察局偵查員鄭文吉、張至誠於第一審及
上訴審證稱彼等於八十四年一月七日檢視，見該車左右葉子板下車身號碼處似有異狀
致對該車起疑，乃進而以手觸摸引擎號碼處，感覺並發現該車引擎號碼曾遭磨去原號
碼而重新打造為Ｇ0000000Ｓ號，經施以電解法浮現原始之Ｈ0000000
Ｓ號引擎號碼等情︵見第一審卷第七十四頁反面、第七十五頁、上訴卷第三十九頁反
面、第四十頁︶。經查原判決調查之結果，已認定上訴人並無將打造有車身號碼部分
之葉子板，分別切割下來，再將自他部汽車切割下來之葉子板予以銲接之情事︵見原
判決事實欄及判決第九頁末段︶，則證人鄭文吉、張至誠所證該車左右葉子板下車身
號碼處似有異狀云云，固與事實不符，然渠等所證經以電解法查知本件車輛之原始引
擎號碼Ｈ0000000Ｓ號碼有經磨去，再重新打造為Ｇ0000000Ｓ號等情
，則與事實相符。原判決已說明鄭文吉、張至誠所證該車左右葉子板下車身號碼處似
有異狀云云，因與事實不符，為不足取︵見原判決第八頁末五行︶；並說明渠等所證
本件車輛之原始引擎號碼Ｈ0000000Ｓ號碼有經磨去，再重新打造為Ｇ000
0000Ｓ號等情，則與事實相符為可採之理由︵見原判決第四頁至第八頁︶，其取
捨證據及論斷，核與證據法則無違。上訴意旨，徒憑己見，就原判決已論斷說明之事
項，重為單純事實上之爭執，並非適法之第三審上訴理由。(四)、原判決依憑卷內證人
鄭文吉、張至誠、張德庸、許枝華、黃長復、吳德春、福特汽車公司組長張進杉等之
證詞、上訴審勘驗筆錄︵見上訴審卷第二三四頁︶、照片，及高雄縣警察局函︵見上
訴審卷第四十八頁、第二四三頁︶等證據，斟酌取捨，綜合判斷，說明上訴人確有偽
造汽車引擎號碼之犯行，並非以推測方式遽入人罪，亦無判決不備理由之違法情形可
言。上訴意旨或就原判決已論斷說明之事項，重為單純事實上之爭執，或所指摘事項
，顯與法律規定得為第三審上訴理由之違法情形不相適合，其上訴違背法律上之程式
，應予駁回。
據上論結，應依刑事訴訟法第三百九十五條前段，判決如主文。
中      華      民      國    九十二    年      五      月    二十九    日
                              最高法院刑事第九庭
                                  審判長法官  陳  炳  煌
                                        法官  陳  正  庸
                                        法官  韓  金  秀
                                        法官  吳  信  銘
                                        法官  徐  文  亮
      右正本證明與原本無異
                                              書  記  官
中      華      民      國    九十二    年      六      月      二      日


司法院資訊處製作；財團法人民間司法改革基金會備份。
